臺灣板橋地方法院刑事判決　　　　　　 96年度簡上字第839號
上　訴　人　臺灣板橋地方法院檢察署檢察官
被　　　告　乙○○
上列上訴人因被告違反著作權法案件，不服本院九十六年度簡字
第二八一二號中華民國九十六年七月十三日第一審判決（聲請簡
易判決處刑案號：九十六年度偵字第五四０一號），提起上訴，
暨移送併辦（九十六年度偵字二三０六七號），本院管轄之第二
審合議庭判決如下：
    主  文
原判決撤銷。
乙○○意圖銷售而擅自以重製於光碟之方法侵害他人之著作財產
權，處有期徒刑陸月，如易科罰金，以新臺幣壹仟元折算壹日，
減為有期徒刑月，如易科罰金，以新臺幣壹仟元折算壹日。扣
案如附表所示之物及盜版之「死亡筆記本」影音光碟壹片均沒收
。
    事  實
一、乙○○明知「地獄少女」、「血戰」及「死亡筆記本」等視
    聽著作，分別係含鈺國際實業有限公司（下稱含鈺公司）、
    曼迪傳播有限公司（下稱曼迪公司）享有在臺灣地區製作家
    用錄影帶（包括DVD 與VCD） 等著作財產權利，非經該等公
    司同意或授權，不得擅自重製或散布。詎竟基於意圖銷售擅
    自以重製於光碟之方式侵害他人著作財產權並加以散布之犯
    意，自民國九十五年十月初某日起至九十六年三月五日止，
    在臺北縣三重市○○○路一六一巷三十弄五號住處，未經含
    鈺公司及曼迪公司之授權或同意，利用其住處之電腦電腦設
    備透過網際網路連線至大陸地區之不詳網站，下載「地獄少
    女」、「血戰」及「死亡筆記本」等視聽著作後，再以燒錄
    機等設備將重製於空白光碟片中，而擅自重製上開視聽著作
    影音光碟片，而以此方式侵害含鈺公司、曼迪公司之著作財
    產權。嗣復於上述期間，在上址，將其重製之「死亡筆記本
    」及「地獄少女」、「血戰」等盜版影音光碟，使用家中之
    電腦數據機及中華電信ADSL上網連線至「雅虎奇摩拍賣」網
    站、「露天拍賣」網站，分別以「joye_ii 」、「liuin120
    7 」帳號，刊登販賣廣告，並以每片新臺幣（下同）一百五
    十元、一百八十元不等之價格出售予不特定人牟利，待客戶
    回信表示欲訂購後，再將華南商業銀行三重分行之匯款帳戶
    （帳號：000000000000）以電子郵件方式發送給客戶以供匯
    款，以此方式販售盜版光碟予不特定人牟利，而侵害上開公
    司之著作財產權。嗣因曼迪公司於雅虎奇摩拍賣網站查見拍
    賣「死亡筆記本」影音光碟之訊息後，於九十六年二月七日
    上網以一百九十元之代價向乙○○購買盜版「死亡筆記本」
    DVD 一片，而查知上情；另復因含鈺公司報警處理，於九十
    六年三月五日下午三時許，經警持搜索票在上址查獲，並當
    場扣得盜版之「地獄少女」DVD 四片、「血戰」DVD 四片、
    空白光碟五十片及電腦主機一台（內建燒錄機一台）。
二、案經含鈺公司訴由內政部警政署保安警察第二總隊第一大隊
    第二中隊報告臺灣板橋地方法院檢察署檢察官偵查起訴，暨
    移送併辦。
    理  由
一、前揭事實，業據被告乙○○在警詢時、偵查中及本院審理時
    坦承不諱，並經告訴人含鈺公司代理人余震祺、告訴人曼迪
    公司代理人甲○○分別在警詢時指述綦詳。此外，復有告訴
    人含鈺公司所提出之「地獄少女」、「血戰」視聽著作獨家
    授權合約、告訴人曼迪公司所提出「死亡筆記本」視聽著作
    授權書、錄影節目審查合格證明書、露天拍賣網站網頁資料
    、雅虎奇摩拍賣網站網頁資料、電子郵件頁面、自動櫃員機
    交易明細表、YAHOO ！奇摩電子信箱電子郵件、華南商業銀
    行全行通收存款憑條副根及存摺明細、「liu1207@anet.net
    .tw 」、「joye_ii 」帳號之會員資料及0000000000號行動
    電話之用戶資料、「死亡筆記本」正版光碟圓標影本等件附
    卷可按，而扣案之「地獄少女」、「血戰」等影音光碟均屬
    盜版品，並有檢視證明書一紙，另告訴人曼迪公司向被告所
    購得之「死亡筆記本」影音光碟亦屬盜版品，亦據告訴代理
    人甲○○指述在卷。並有扣案之盜版之「地獄少女」DVD 四
    片、「血戰」DVD 四片、空白光碟五十片及電腦主機一台（
    內建燒錄機一台）可資佐證。是堪認被告自白與事實相符。
    事證明確，被告前開犯行洵堪認定，應予依法論科。
二、核被告乙○○所為，係犯著作權法第九十一條第三項、第二
    項之意圖銷售而擅自以重製於光碟之方法侵害他人之著作財
    產權罪。又被告係意圖銷售而重製如附表所示之影音光碟，
    其重製後，進而販售予他人，其散布之輕度行為應為重製之
    重度行為所吸收，不再論著作權法第九十一條之一第三項、
    第二項之罪，自應專依意圖銷售而擅自以重製光碟之方法侵
    害他人之著作財產權罪處斷（參照最高法院九十二年台上字
    第一四二五號判決意旨即可得知）。又按刑事法若干犯罪行
    為態樣，本質上原具有反覆、延續實行之特徵，立法時既予
    特別歸類，定為犯罪構成要件之行為要素，則行為人基於概
    括之犯意，在密切接近之一定時、地持續實行之複次行為，
    倘依社會通念，於客觀上認為符合一個反覆、延續性之行為
    觀念者，於刑法評價上，即應僅成立一罪；學理上所稱「集
    合犯」之職業性、營業性或收集性等具有重複特質之犯罪均
    屬之，例如經營、從事業務、收集、販賣、製造、散布等行
    為概念者是，最高法院九十五年度台上字第一０七九號判決
    可資參照。是本件被告自九十五年十月初某日起至九十六年
    三月五日止意圖銷售而重製光碟之行為，應評價認係包括一
    罪之集合犯，僅論以一罪，檢察官認上開行為係屬接續犯，
    容有誤會，附此敘明。復查，檢察官雖僅對被告所為意圖銷
    售而擅自以重製「地獄少女」、「血戰」影音光碟之方法侵
    害含鈺公司之著作財產權之犯行聲請以簡易判決處刑，然檢
    察官就犯罪事實之一部聲請以簡易判決處刑者，其效力及於
    全部，法院自應就屬於集合犯實質上一罪之臺灣板橋地方法
    院檢察署檢察官移送併辦之九十六年度偵字第二三０六七號
    ）之意圖銷售而擅自以重製「死亡筆記本」影音光碟之方法
    侵害曼迪公司之著作財產權之違反著作權法犯行，一併加以
    裁判，併予敘明。
三、原審以被告犯行明確，依法論罪科刑，固非無見，惟查：(一)
　　按法院以簡易判決處刑者，所科之刑以宣告緩刑、得易科罰
　  金之有期徒刑及拘役或罰金為限，刑事訴訟法第四百四十九
    條第三項定有明文，詎原審竟判處有期徒刑八月，適用法則
    顯有不當。(二)另被告意圖銷售而擅自以重製「死亡筆記本」
    影音光碟之方法侵害曼迪公司之著作財產權之犯行（即臺灣
    板橋地方法院檢察署九十六年度偵字二三０六七號移送併辦
    部分），原審未及併予審判，尚有未洽。(三)又中華民國九十
    六年罪犯減刑條例業於九十六年七月四日制定公布，並自九
    十六年七月十六日起生效施行，本件被告所為違反著作權法
    之犯行，其犯罪時間係於九十六年四月二十四日以前，合於
    減刑要件，原審未及審酌適用，亦有未洽。從而，檢察官上
    訴意旨，指摘原判決適用法則不當，為有理由，自應由本院
    管轄之第二審合議庭撤銷改判。爰審酌被告所為非僅侵害他
    人之著作財產權，影響知識經濟產業之發展，更損及我國保
    護智慧財產權之國際形象，兼衡其犯罪之動機、目的、查獲
    之盜版光碟數量，及犯後尚能坦承犯行等一切情狀，量處如
    主文所示之刑，並諭知易科罰金之折算標準。又本件被告犯
    罪時間係在九十六年四月二十四日以前，合於中華民國九十
    六年罪犯減刑條例第二條第一項第三款之規定，且非同條例
    第三條所定不得減刑之罪，是併依上開減刑條例規定予以減
    刑。
四、扣案如附表編號一至三所示之物，均係被告因犯本件違反著
    作權法第九十一條第三項之罪所用及所得之物，不問屬於犯
    人與否，應依著作權法第九十八條之規定併予宣告沒收；又
    扣案如附表編號四所示之物，則係被告所有預備供重製前開
    視聽著作所用之物，業據其陳明在卷，爰依刑法第三十八條
    第一項第二款規定併予宣告沒收。至告訴人曼迪公司向被告
    所購得之盜版「死亡筆記本」光碟一片，雖未扣案，惟無證
    據證明業已滅失，是自應併依著作權法第九十八條之規定，
    不問屬於犯人與否，併予宣告沒收；
據上論斷，應依刑事訴訟法四百五十五條之一第一項、第三項、
第三百六十九條第一項前段、第三百六十四條、第二百九十九條
第一項前段，著作權法第九十一條第三項、第二項、第九十八條
，刑法第十一條前段、第四十一條第一項前段、第三十八條第一
項第二款，中華民國九十六年罪犯減刑條例第二條第一項第三款
、第七條，判決如主文。
本案經檢察官顏妃琇到庭執行職務。
中　　華　　民　　國　　96　　年　　12　　月　　11　　日
                  刑事第八庭  審判長法　官  潘翠雪
                                    法　官　絲鈺雲
                                    法　官　王士珮
以上正本證明與原本無異
如不服本判決應於送達後10日內向本院提出上訴狀
　　　                              書記官　程欣怡
中　　華　　民　　國　　96　　年　　12　　月　　12　　日
附錄本案論罪科刑法條全文：
著作權法第九十一條
擅自以重製之方法侵害他人之著作財產權者，處三年以下有期徒
刑、拘役，或科或併科新臺幣七十五萬元以下罰金。
意圖銷售或出租而擅自以重製之方法侵害他人之著作財產權者，
處六月以上五年以下有期徒刑，得併科新臺幣二十萬元以上二百
萬元以下罰金。
以重製於光碟之方法犯前項之罪者，處六月以上五年以下有期徒
刑，得併科新臺幣五十萬元以上五百萬元以下罰金。
著作僅供個人參考或合理使用者，不構成著作權侵害。
附表：
┌──┬──────────────────┬────┐
│編號│        扣  案  物  名  稱          │數   量 │
├──┼──────────────────┼────┤
│ 1　│被告擅自重製之「地獄少女」影音光碟  │   4片  │
├──┼──────────────────┼────┤
│ 2　│被告擅自重製之「血戰」影音光碟      │   4片  │
├──┼──────────────────┼────┤
│ 3  │電腦主機（內建燒錄機）              │   1台  │
├──┼──────────────────┼────┤
│ 4  │空白光碟                            │  50片  │
└──┴──────────────────┴────┘
